【裁判字號】    97,感更（一）,1
【裁判日期】    970716
【裁判案由】    檢肅流氓條例
【裁判全文】
臺灣士林地方法院治安法庭裁定     97年度感更（一）字第1號
移送機關    臺北縣政府警察局
被移送人    甲○○
上列被移送人因違反檢肅流氓條例案件，經移送機關於民國95年
7 月20日以北縣警刑大字第0950101807號移送書移送審理，本院
裁定付感訓處分後（95年度感裁字第12號），被移送人不服，提
起抗告，經臺灣高等法院治安法庭撤銷原裁定，發回本院更為審
理，並裁定如下：
    主  文
甲○○交付感訓處分。
    理  由
一、本件被移送人甲○○因與張境允（綽號「小刀」）之姐有口
    角衝突，而接獲張境允來電稱要小心一點，竟於民國94年10
    月29日深夜，邀同楊勝堯、周志憲及數名不詳姓名年籍之成
    年男子前往尋隙，楊勝堯即駕駛白色喜美自小客車搭載甲○
    ○及周志憲，另該不詳姓名年籍之男子數名則騎乘數輛機車
    ，楊勝堯並攜帶手槍1 把（未據扣案，無積極證據足資證明
    有殺傷力），被移送人甲○○則攜帶不詳型式、具殺傷力之
    手槍1 把，於翌日（30日）零時許，至臺北縣汐止市○○街
    17號前，見由劉泰群駕駛搭載楊大慶、謝正桓及王建雄之車
    牌9765-EF 號自用小客車，因認劉泰群等人係張境允之同夥
    ，即共同基於恐嚇危害安全、毀損及傷害之犯意聯絡，於楊
    勝堯停車後，由楊勝堯下車對空鳴發1 槍，被移送人甲○○
    亦下車持槍朝劉泰群駕駛之自用小客車擋風玻璃處開1 槍，
    以此加害生命、身體之事，恐嚇劉泰群、楊大慶、謝正桓及
    王建雄等人，使其等心生畏懼，致生危害於安全；另由周志
    憲與該數名不詳姓名年籍之男子分持棍棒及鐵棍等物，猛力
    敲打劉泰群駕駛之自用小客車，致令該車左前保險桿、後擋
    風玻璃左側、右前引擎蓋、左前車門玻璃、左右雨水槽、晴
    雨窗等處破損及前擋風玻璃左側有放射狀之碎裂而不堪用。
    被移送人甲○○並持槍自左前車門玻璃碎裂處伸入該自用小
    客車駕駛座內，朝劉泰群右大腿部射擊1 槍，致劉泰群受有
    右大腿槍彈貫通傷合併深部股靜脈裂傷之傷害。嗣被移送人
    甲○○及周志憲於95年2 月9 日向警方投案，始循線查得上
    情。因認被移送人甲○○涉有檢肅流氓條例第2 條第2 款及
    第5 款暨同條例施行細則第5 條之嚴重破壞社會秩序及危害
    他人生命、身體、自由、財產之流氓行為。
二、案經臺北縣政府警察局蒐證，報請內政部警政署複審，經內
    政部警政署於95年7 月19日以警署刑檢複字第0950003870號
    流氓認定書認定為情節重大流氓，而移送本院治安法庭審理
    。
三、訊據被移送人甲○○固對上開時、地持槍恐嚇上開被害人之
    事實坦承不諱，惟矢口否認有何持有具有殺傷力槍枝之犯行
    ，辯稱：案發當時所持有者為道具槍，沒有殺傷力云云。經
    查：
  (一)上開案發現場槍響之次數為3 次，持槍之人僅有2 人，劉泰
    群係駕駛9765-EF 號自小客車搭載楊大慶、謝正桓及王建雄
    至現場之事實，業據被移送人甲○○、證人楊勝堯、周志憲
    、劉泰群、謝正桓、楊大慶、王建雄、魏忠文等人於警詢時
    供證明確，互核一致，應可認定。又楊勝堯駕駛白色喜美自
    小客車搭載被移送人甲○○及周志憲至現場，當時持槍之2
    人即為被移送人甲○○、楊勝堯，其中被告甲○○曾擊發手
    槍2 槍，被告楊勝堯僅擊發手槍1 槍之情，亦為被移送人甲
    ○○及證人楊勝堯、周志憲分別於警詢時及本案調查時所是
    認，亦堪認為真正。
  (二)究何人開槍擊中被害人劉泰群？雖被移送人甲○○於本院調
    查中辯稱：下車時先對空開槍，第2 槍就朝第二部車前面擋
    風玻璃開槍後即跑到旁邊，伊所持有者為道具槍，無法擊發
    子彈云云。然查，被移送人甲○○先於警詢中供稱：在楊勝
    堯車上就持槍伸出車外朝地上射擊1 槍，第2 槍是朝黑色三
    菱小客車保險桿位置再開1 槍等語，前後所供，已有不符；
    再查，證人楊大慶於本院刑事案件審理時結證稱：「對空鳴
    槍的人應該是從白色喜美轎車駕駛座下車，但不能確認對空
    鳴槍和朝擋風玻璃開槍的人是否是同一人，記憶中對空鳴槍
    和朝我們開槍的不是同一人，一人對空鳴槍時，另一人就走
    過來，對空鳴槍的人是朝天上，當時喜美轎車已經停好，先
    聽到對空鳴槍才有人砸車。」等語（見本院95年度訴字第60
    1 號卷(一)第201 頁至第208 頁），而證人王建雄亦於本院刑
    事案件審理時結證稱：有看到兩槍，頭一槍是汽車上的人對
    空鳴槍，另一槍朝劉泰群開槍的人，因為當時已經很混亂，
    只看到伸手進來開槍，只能確定對空鳴槍和開車的人是同一
    人（當庭指認楊勝堯），但不能確定對空鳴槍和對劉泰群開
    槍是否同一人（見同上卷(一)第216 頁至第221 頁）。彼2 人
    均確認對空鳴槍者為從駕駛座下車之人，亦即楊勝堯，而楊
    勝堯僅擊發一槍，已如前述，足認開槍擊中被害人劉泰群大
    腿之人，應為被移送人甲○○甚為明確，是被移送人甲○○
    上開所辯並不足採。
  (三)而本件持槍者為被移送人甲○○及楊勝堯，其等至上開案發
    現場，於停車後，楊勝堯及甲○○即下車，楊勝堯先對空鳴
    槍1 槍，被移送人甲○○則走向劉泰群車輛，先往劉泰群駕
    駛之上開自用小客車擋風玻璃方向開1 槍，待劉泰群駕駛座
    玻璃窗遭砸碎後，即伸手入內再開1 槍，且此槍造成劉泰群
    受有右大腿槍彈貫通傷合併深部股靜脈裂傷之傷害，有欣慶
    生醫院診斷證明書、出院病歷摘要、三軍總醫院診斷證明書
    為據（見偵字第11827 號卷第80頁至第81頁）。被移送人甲
    ○○投案時所交出之槍枝經內政部警政署刑事警察局鑑驗結
    果，認送驗槍枝（槍枝管制編號0000000000號），係仿FN廠
    1910型半自動手槍製造之槍枝，該槍管內具阻鐵，無法供發
    射彈丸使用，認不具殺傷力，此有內政部警政署刑事警察局
    95年3 月21日刑鑑字第0950021173號鑑定書在卷可佐（見警
    詢卷），足認該把槍枝並非被移送人甲○○攜至案發現場用
    以槍擊劉泰群成傷之槍枝，而被移送人甲○○攜至案發現場
    用以槍擊劉泰群成傷之槍枝雖未扣案，但既造成劉泰群受有
    上述傷害，足認此槍枝對人體具有殺傷力甚明。從而，被移
    送人甲○○諉稱並未攜帶有殺傷力之槍枝云云，實屬無據，
    不足為信。
四、再參以卷附本院95年度訴字第601 號刑事判決及臺灣高等法
    院97年度上訴字第1070號刑事判決所認定之犯罪事實及所引
    用之證據，足認被移送人甲○○非法持有其他可發射金屬或
    子彈具有殺傷力之槍枝、子彈，持之射擊劉泰群成傷之事實
    ，堪以認定。
五、按年滿18歲以上之人，有非法製造、販賣、運輸、持有或介
    紹買賣槍砲、彈藥、爆裂物者，足以破壞社會秩序者，為檢
    肅流氓條例第2 條第2 款所明定之流氓行為。又非法製造、
    販賣、運輸、持有或介紹買賣槍砲、彈藥、爆裂物者，足以
    破壞社會秩序或危害他人生命、身體、自由、財產者，當然
    為情節重大流氓，檢肅流氓條例施行細則第5 條第2 項第2
    款亦規定甚明。本件被移送人非法持有具殺傷力之其他可發
    射金屬或子彈之槍枝、子彈，而槍械之氾濫、適足以讓不法
    之徒擁槍自重，輕則用以恐嚇勒索、欺壓善良，重則持以開
    槍示警、為傷害犯行，甚或搶劫、殺人，造成社會動盪不安
    人心惶惶，一般民眾無不聞槍色變，被移送人非法持有具殺
    傷力之槍、彈行為，足以對不特定人造成積極侵害；況被移
    送人僅因與張境允（綽號「小刀」）之姐有口角衝突，接獲
    張境允來電稱要小心一點，因此細故，於94年10月29日深夜
    邀約楊勝堯、周志憲及數名不詳姓名年籍之成年男子，且於
    94年10月30日午夜零時許，攜帶不詳型式、具殺傷力之手槍
    1 把在身，前往尋隙；嗣又僅因主觀上認劉泰群係張境允之
    同夥，即持槍彈射擊劉泰群成傷，足見其犯行具有不特定性
    及積極侵害性。自其刻意邀眾尋釁等情觀之，亦可見其擁槍
    自重，藉槍枝武力以暴行恫嚇他人，或進而開槍射擊他人，
    行為並非偶然，具有慣常性，已足以破壞社會秩序或危害他
    人生命、身體，當然為情節重大流氓，核與檢肅流氓條例第
    2 條第2 款及同條例施行細則第5 條第2 項第2 款所明定之
    情節重大流氓構成要件相當，被移送人既屬情節重大之流氓
    ，堪認有應交付感訓處分之原因，自應為交付感訓處分之裁
    定。
六、至移送意旨另指被移送人有檢肅流氓條例第2 條第5 款規定
    之流氓行為云云。惟按該條款規定：「品行惡劣或遊蕩無賴
    ，有事實足認為有破壞社會秩序或危害他人生命、身體、自
    由、財產之習慣者。」為流氓，業因與法律明確性原則不符
    ，經司法院大法官以釋字第636 號解釋認定違憲，至遲於98
    年1 月31失效，於失效以前，仍不宜資為認定流氓行為之依
    據。況依卷存移送資料，並無積極事證足以認定被移送人確
    有「品行惡劣或遊蕩無賴」之情事，且「足認為有破壞社會
    秩序或危害他人生命、身體、自由、財產之習慣」之事實，
    亦屬無法證明，惟此仍無礙被移送人上揭應交付感訓處分之
    認定，附此敘明。
據上論斷，應依檢肅流氓條例第13條第2 項，裁定如主文。
中    華    民    國    97    年    7     月    16    日
                  治安法庭法  官    雷雯華
以上正本證明與原本無異。
如不服本裁定應於裁定送達後10日內向本院提出抗告狀。
                          書記官    陳如玲
中    華    民    國    97    年    7     月    16    日


司法院資訊處製作；財團法人民間司法改革基金會備份。
